臺灣高等法院臺中分院刑事判決　　　　　　　　　九十二年度上易字第二二三八號
　　上　訴　人
　　即　被　告　甲○○
　　選任辯護人　楊振芳
右上訴人因傷害等案件，不服臺灣彰化地方法院九十二年度易字第八六號中華民國九
十二年十月二十七日第一審判決（起訴案號：臺灣彰化地方法院檢察署九十一年度偵
字第一一四一號），提起上訴，本院判決如左：
　　主      文
原判決撤銷。
甲○○共同連續傷害人之身體，處有期徒刑陸月，如易科罰金，以參佰元折算壹日。
　　事      實
一、甲○○因黃銘俊（嗣因車禍死亡）生前介紹其買手機被騙新台幣十九萬元，彼此
    間有財務糾紛，其於民國九十一年一月八日凌晨二時許，至彰化縣溪湖鎮大將釣
    魚場找黃銘俊商談還錢事宜，因談判不成，甲○○遂喝令黃銘俊上車，黃銘俊不
    肯，遂基於傷害他人身體及以強制方法使人行無義務之事之概括犯意，於該釣魚
    場前先徒手、用腳毆打黃銘俊身體，施強暴迫使黃銘俊被迫上車，與其一同前往
    彰化縣田中鎮○○路之「稻草人檳榔攤」後方，而使黃銘俊行無義務之事。下車
    後甲○○再逼問黃銘俊何時還錢，並以塑膠椅毆打黃銘俊身體之強暴方法，嗣再
    由與其具有共同犯意聯絡之友人鄭森文（未據起訴）喝令黃銘俊搭乘由不知情之
    友人吳俊賢所駕駛之汽車，將黃銘俊載往田中鎮三潭國小，而再度使黃銘俊行無
    義務之事，下車後旋由鄭森文徒手毆打黃銘俊成傷，終致黃銘俊受有下唇挫傷一
    乘以一公分、後枕部瘀腫三乘以三公分、左膝挫傷一乘以一公分、頸肩部左肩瘀
    青五乘以五公分等傷害，甲○○隨後趕至，始叫友人將黃銘俊載返家。
二、案經黃銘俊訴由彰化縣警察局田中分局報告臺灣彰化地方法院檢察署檢察官偵查
    起訴，經原審認有刑事訴訟法第二百七十三條之一第一項之情形，而改依簡式審
    判程序審理。
　　理      由
一、訊據被告甲○○雖坦承於在右揭釣魚場毆打告訴人，並叫告訴人上車將告訴人載
    往稻草人檳榔攤，下車後再出手毆打告訴人之事實，惟矢口否認有強載告訴人至
    三潭國小及在該處毆打告訴人之事實，並辯稱：伊並未在三潭國小毆打告訴人，
    係友人鄭森文叫告訴人上車並將其載往三潭國小，再出手毆打告訴人，伊隨後趕
    到，才請人將告訴人送回家云云。惟查：
  (一)被告因與告訴人之債務糾紛，先在右揭釣魚場毆打告訴人，並叫告訴人上車將告
    訴人載往稻草人檳榔攤，下車後再出手毆打告訴人等事實，業據被告於原審及本
    院坦承不諱，核與告訴人指訴情節相符，且告訴人生前於警訊、偵查明確指稱被
    告於毆打告訴人後，強拖告訴人上車，將告訴人載往稻草人檳榔攤等語，本院復
    審之告訴人遭被告毆打後，逃脫唯恐不及，若非被告確有強制行為，告訴人豈會
    自動上車隨同前往稻草人檳榔攤？故被告辯稱並無強制告訴人上車云云，顯屬卸
    責之詞，不足採信。另證人陳宜宏於警訊、偵查；證人魏宗凱於偵查中雖均證稱
    告訴人是自己上車，並無他人威脅他云云，惟查證人陳宜宏證稱：伊與魏宗凱、
    吳俊賢與被告一同前往右揭釣魚場，被告一人進入釣魚場，渠三人在車上等，不
    久被告與告訴人即走出來上車云云，則證人二人既留在車上，未進入釣魚場，自
    無法了解被告在釣魚場內毆打告訴人後有無強制告訴人之情事，渠二人上開證詞
    ，自無法據為被告有利之認定。
  (二)告訴人於稻草人檳榔攤遭被告毆打後，又遭被告之友人即證人鄭森文強行載往三
    潭國小毆打等情，業經被告供述甚明，核與證人陳宜宏於警訊、偵查證述情節相
    符，雖證人鄭森文於偵查中證稱：好像是被告叫告訴人上車的，伊只是跟隨他們
    去而已----（問：在三潭國小何人毆打黃銘俊）我不清楚。（問：有無毆打黃銘
    俊？）（沉默不語）當時那邊有很多人，我並無毆打他。----我沒有打他，我只
    有嚇他而已，而且當時他們已在檳榔攤時，才打電話叫我過去，我並不清楚到底
    發生什麼事」云云，從證人鄭森文上開證述：其有至三潭國小，且有「嚇」告訴
    人一節，足徵被告及證人陳宜宏前揭所稱係由證人鄭森文出手毆打告訴人等語，
    應屬真實而堪採信。另告訴人於警訊中雖曾指稱僅有甲○○毆打伊，其餘三人並
    未毆打云云，然告訴人究係指在釣魚場或三潭國小之事並不明確，而告訴人嗣又
    因車禍死亡無從確認其指訴，故尚難僅以告訴人於警訊中不明確之指訴，認定在
    三潭國小係由被告出手毆打。本件被告於三潭國小雖未親自出手毆打告訴人，惟
    本院審之本案糾紛係發生在被告與告訴人之間，證人鄭森文僅係被告之友人，與
    告訴人原無糾葛，於被告等人抵達稻草人檳榔攤後始由被告打電話邀至檳榔攤，
    若非被告與證人鄭森文有共同犯意之聯絡，證人鄭森文豈會無故將告訴人強行載
    往三潭國小，復出手毆打告訴人？顯見證人鄭森文係應被告之邀到場幫忙處理債
    務，始將告訴人載往三潭國小並毆打告訴人，再審之被告於證人鄭森文將告訴人
    載往三潭國小時，亦尾隨而至一節，益足徵被告與證人鄭森文應有共同犯意之聯
    絡應甚明確。被告雖辯稱未親押告訴人至三潭國小，亦未出手毆打告訴人云云，
    然被告既與證人鄭森文間具有共同犯意之聯絡，其仍應負上開傷害及強制罪責，
    亦堪認定，其辯詞不足採信。
  (三)末查告訴人遭被告毆打受有下唇挫傷一乘以一公分、後枕部瘀腫三乘以三公分、
    左膝挫傷一乘以一公分、頸肩部左肩瘀青五乘以五公分等傷害，亦有驗傷診斷書
    一份在卷足憑（見偵查卷第七頁），從而事證明確，被告上開傷害、強制犯行應
    堪認定。
二、核被告所為係犯刑法第第二百七十七條第一項之傷害罪及同法第三百零四條第一
    項前段以強暴使人行無義務之事之強制罪。被告與證人鄭森文間，就強制告訴人
    前往三潭國小，復毆打告訴人之犯行，有共同犯意之聯絡，為共同正犯。被告先
    後三次傷害犯行、二次強制犯行，均時間緊接，分別觸犯構成要件同一之罪名，
    顯係各基於概括犯意為之，均應分別依刑法第五十六條之規定論以一罪，並加重
  其刑。被告所犯連續傷害罪與連續強制罪間，具有方法目的結果之牽連關係，為
    牽連犯，應從一重之連續傷害罪處斷。原審判決固非無見，惟：被告與證人鄭森
    文基於共同犯意之聯絡，由證人鄭森文強制告訴人前往三潭國小，復出手毆打告
    訴人，被告並未親手為之，原審認定係由被告親手所為，其認定事實顯有所誤，
    被告上訴仍執前揭辯詞否認犯罪，雖無理由，然原審判決既有上開瑕疵，自應由
    本院撤銷改判。爰審酌被告係因債務糾紛而犯罪，目的、手段、被害人所受之傷
    害尚非重大，及被告犯罪後仍未賠償被害人家屬等一切情狀，量處如主文所示之
    刑，併諭知易科罰金之折算標準。
三、證人鄭森文涉嫌共同傷害、強制罪部分，應由檢察官另行偵辦。
四、據上論斷，應依刑事訴訟法第三百六十九條第一項前段、第三百六十四條、第二
    百九十九條第一項前段、刑法第二十八條、第五十六條、第二百七十七條第一項
    、第三百零四條第一項、第五十五條後段、第四十一條第一項前段、罰金罰鍰提
    高標準條例第一條前段、第二條判決如主文。
本案經檢察官乙○○到庭執行職務。
中      華      民      國　    九十三     年     二      月   二十六 　日
                      臺灣高等法院臺中分院刑事第八庭
                                        審判長法  官  羅　得　村
                                        　　　法　官  黃  文  進
                                        　　　法　官  陳  毓  秀
右正本證明與原本無異。
不得上訴。
　　　　　　　　　　　　　　　　　　　　　　　書記官  吳　宗  玲
中      華      民      國　    九十三     年     二      月   二十六 　日
附錄本案論罪科刑主要法條：
刑法第二百七十七條：
傷害人之身體或健康者，處三年以下有期徒刑，拘役或一千元以下罰金。
犯前項之罪，因而致人於死者，處無期徒刑或七年以上有期徒刑，致重傷者，處三年
以上，十年以下有期徒刑。
刑法第三百零四條：
以強暴、脅迫使人行無義務之事或妨害人行使權利者，處三年以下有期徒刑、拘役或
三百元以下罰金。
前項之未遂犯罰之。
                  　　　　　　　　　　　　　　　　　　　　　　　　　　　Ｉ
